臺灣高等法院刑事判決
110年度上易字第589號
上  訴  人  
即  被  告  李國桐


&ZZZZ; &ZZZZ; &ZZZZ; &ZZZZ; &ZZZZ; &ZZZZ; &ZZZZ; &ZZZZ; 
 ○○○○○○○○○○台北分監執行中）
上列上訴人因詐欺等案件，不服臺灣新北地方法院109年度審易
字第2025號，中華民國109年11月6日第一審判決（起訴案號：臺
灣新北地方檢察署109年度偵緝字第1133號、109年度偵緝字第13
57號），提起上訴，本院判決如下：
    主  文
原判決關於李國桐部分撤銷。
李國桐共同犯收受贓物罪，處拘役參拾捌日，如易科罰金，以新
臺幣壹仟元折算壹日。又共同犯詐欺得利罪，處拘役伍拾貳日，
如易科罰金，以新臺幣壹仟元折算壹日。應執行拘役柒拾伍日，
如易科罰金，以新臺幣壹仟元折算壹日。
未扣案之犯罪所得新臺幣壹萬捌仟零壹拾元沒收，於全部或一部
不能沒收或不宜執行沒收時，追徵其價額。
    犯罪事實
一、李國桐因友人徐文慶積欠其債務， 於民國108年4月間，偕
    同紀硯文（已經原審判處罪刑確定）至徐文慶位於新北市中
    和區民享街之租屋處催討欠款，李國桐與紀硯文均明知徐文
    慶之友人即身分不詳、綽號「豬頭」之成年男子所交付之陳
    彥汀所有國泰世華商業銀行卡號：0000000000000000號之信
    用卡1 張（未扣案，下稱系爭信用卡）係來路不明之贓物（
    陳彥汀於108 年1 月間遺失），竟仍基於收受贓物之故意，
    收受系爭信用卡以抵償徐文慶之欠款。
二、李國桐與紀硯文取得系爭信用卡後，竟共同意圖為自己不法
    所有，基於以不正方法由收費設備取得財產上不法利益（即
    附表編號2 、3 ）及詐欺得利（即附表編號1 、4 至12）之
    犯意聯絡，推由紀硯文持系爭信用卡，先於108年4月22日4
    時38分許，在附表編號1所示超商內，利用信用卡小額消費
    刷卡免簽名之功能，向不知情之成年店員出示系爭信用卡供
    店員刷卡購買遊戲點數而行使之，致該店員陷於錯誤，交付
    價值新臺幣（下同）1,010元之遊戲點數給紀硯文；再接續
    於108年4月22日4時43分、45分許，於某特約商店，持系爭
    信用卡接近收費設備，利用系爭信用卡之悠遊卡自動加值功
    能，佯冒有權使用前揭信用卡之人持卡感應，以此方式自動
    加值2次，每次各1000元，共取得2000元之不法利益(詳如附
    表編號2、3所示)；復自同日4時48分起至13時47分止，接續
    於如附表編號4 至12所示之時間，再利用信用卡小額消費刷
    卡免簽名之功能，以相同手法在附表編號4至12所示超商內
    ，向不知情之成年店員出示系爭信用卡供店員刷卡而行使之
    ，致該店員陷於錯誤，交付遊戲點數給紀硯文（各次購買遊
    戲點數金額詳如附表編號4 至12所示），紀硯文所購得之遊
    戲點數均交給李國桐收受，李國桐因而取得財產上不法利益
    共計18,010元。嗣因國泰世華商業銀行發現系爭信用卡消費
    異常，向所有人陳彥汀照會後，並報警處理，經警調閱監視
    器錄影畫面後，循線查獲上情。
三、案經陳彥汀及國泰世華商業銀行訴由臺北市政府警察局刑事
    警察大隊報告臺灣新北地方檢察署檢察官偵查起訴。
　　理　　由
一、本件認定事實所引用之本件卷內所有人證、文書證據暨物證
    ，並無證據證明係公務員違背法定程序所取得，被告李國桐
    於本院審理時迄至言詞辯論終結時止，亦均未提出異議，故
    均得引為本案證據，合先說明。
二、訊據被告李國桐對於有與紀硯文共同收受系爭信用卡及使用
    系爭信用卡加值、購買遊戲點數等事實均不爭執，惟否認知
    悉「豬頭」男子所交付之信用卡係來歷不明之贓物，辯稱：
    「豬頭」說信用卡是他自己的，不用簽名就可以用，用完再
    還給徐文慶即可，信用卡伊也不會用，紀硯文說他會用，就
    給紀硯文用，遊戲點數都是紀硯文拿走云云。
三、經查：
　㈠系爭信用卡係告訴人陳彥汀所遺失，被告李國桐與同案被告
    紀硯文因向徐文慶催討債務之故，自徐文慶友人即綽號「豬
    頭」不詳男子處取得系爭信用卡後，由紀硯文於如附表所示
    之時地冒用加值2次及在超商購買遊戲點數10次等事實，均
    為被告所是認，核與告訴人陳彥汀、告訴代理人孔繁輝（國
    泰世華銀行職員）、證人徐文慶、同案被告紀硯文等人所述
    大致相符，並有國泰世華銀行之需求單（35101號偵卷第29
    頁）、國泰世華銀行之卡片掛失補發單（同上偵卷第31頁）
    、國泰世華信用卡交易明細表（同上偵卷第33至43頁）、新
    北市政府警察局板橋分局板橋派出所之陳報單、受理各類案
    件紀錄表、受理刑事案件報案三聯單及內政部警政署反詐騙
    案件紀錄表（同上偵卷第47至48、52至54頁）、國泰世華商
    業銀行信用卡作業部109 年9 月17日國世卡部字第10900008
    67號函暨檢附各次刷卡交易之收據（原審卷第183 至189 頁
    ）、監視器錄影畫面翻拍照片3 張（同上偵卷第69至72頁）
    等件在卷可佐。此部分事實堪以認定。
　㈡被告雖以前詞置辯，惟查：被告於原審時已坦認有起訴書所
    載之犯罪事實不諱（原審卷第212、219、225頁），且於本
    院審理時稱：「豬頭說卡是他本人的，我才會拿。我不知道
    豬頭的本名」、「（你有去核對豬頭的身分證，確認信用卡
    上的簽名就是他本人嗎？）沒有」、「（為什麼豬頭要把他
    自己的信用卡交給你用，他是否欠你錢？）徐文慶欠我一萬
    五千元，豬頭要替徐文慶還我這筆錢。豬頭說不用簽名一次
    可以刷三千元」等語（本院卷第116、117頁）。可知，被告
    與「豬頭」之不詳男子間並無任何債權債務關係，亦不知其
    姓名，竟任意自「豬頭」男子處取得系爭信用卡，且利用悠
    遊卡自動加值功能及3000元以下刷卡消費免簽名之便利，交
    予紀硯文加值及刷卡購買遊戲點數，顯與常情有違，依其智
    識程度，當知此係來歷不明之贓物。另同案被告紀硯文於警
    詢中亦供稱：我有欠李國桐錢，警察通知我的時候我有問李
    國桐你給我刷的卡是不是有問題，他就叫我去警察這邊的時
    候把全部的事情擔下來，那我欠他的錢就一筆勾銷，李國桐
    拿信用卡給我的時候有特別交代我說消費金額不能花超過30
    00元，不然要簽名等語（35101號偵卷第10頁）；於偵查中
    再證稱：卡片是李國桐交給我的，叫我拿卡片去買點數，我
    知道他的意思是要我拿這張信用卡去盜刷，我盜刷得手的點
    數全部都交給李國桐，李國桐後來有質問我為何警詢時不自
    己扛下來要供出他等語（1131號偵緝卷第43頁）。是被告自
    不詳人士處取得系爭信用卡後，為免遭查緝猶故意交由紀硯
    文代為使用，甚至叮囑為避免簽名每次消費不可逾3000元，
    則其主觀上顯然知悉該卡片係來歷不明之贓物甚明。被告於
    本院審理時猶空言否認犯行，顯係狡辯之詞，不足採信。
四、綜上所述，被告否認犯罪均不足採，本案事證已臻明確，應
    依法論科。
五、論罪理由
　㈠核被告所為：就事實欄一部分，係犯刑法第349 條第1項之收
    受贓物罪；就事實二附表編號2 、3 部分，係犯刑法第339 
    條之1 第2 項、第1 項之以不正方法由收費設備得財產上不
    法之利益罪；就事實二附表編號1 、4 至12部分，均係犯刑
    法第339 條第2 項之詐欺得利罪。被告與已確定之共同被告
    紀硯文間，就上開犯行均有犯意聯絡及行為分擔，為共同正
    犯。起訴書認被告就附表編號1 、4 至12亦係犯刑法第339 
    條之1 第2 項、第1 項之以不正方法由收費設備得財產上不
    法之利益罪，容有誤會，惟因基本社會事實同一，爰依刑事
    訴訟法第300 條規定就附表編號1 、4 至12部分變更起訴法
    條。
　㈡被告於附表編號1至12所示自108年4月22日4時38分許起至同
    日13時47分許，在便利超商冒名加值及盜刷信用卡，雖係分
    別使用系爭信用卡，惟因被告主觀意思活動之內容均係基於
    同一犯罪計畫，基於單一之犯意，於密接時間內，持同一張
    信用卡假冒卡片實際所有人加值及刷卡消費，侵害同一財產
    法益，應僅論以1 罪。另被告於附表編號1 至12之實質上一
    行為，同時觸犯刑法第339 條之1 第2 項、第1 項之以不正
    方法由收費設備得財產上不法之利益罪（即附表編號2 、3 
    ）及同法第339 條第2 項之詐欺得利罪（即附表編號1 、4 
    至12），乃一行為觸犯數罪名，為想像競合犯，應從一重以
    刑法第339 條第2 項詐欺得利罪論處。被告所犯上開收受贓
    物罪（1 罪）、詐欺得利罪（1 罪），犯意各別，行為互殊
    ，應分論併罰。
　㈢又被告前因持有毒品、施用毒品案件，經法院先後判處罪刑
    確定，原審法院以104 年度聲字第214號刑事裁定應執行有
    期徒刑3年4月確定（指揮書執畢日期為106年7月21日，下稱
    甲刑期）；復因施用毒品案件，經各法院先後判處罪刑確定
    ，原審法院以104 年度聲字第1759號刑事裁定應執行有期徒
    刑2 年7 月確定（指揮書執畢日期為109年2月21日，下稱乙
    刑期），並與前揭甲刑期接續執行，迄107年6月14日假釋出
    監等情，有本院被告前案紀錄表在卷可憑，則其於前揭假釋
    出監並付保護管束時，甲刑期已執行完畢，其受有期徒刑之
    執行完畢後，5 年內故意再犯本件有期徒刑以上之2 罪，均
    累犯（最高法院103 年度第1 次刑事庭會議決議意旨參照）
    。惟本院念及其上開犯罪紀錄均係毒品前科，與本案所犯詐
    欺案件罪質不同，且被告係因他人積欠其債務，一時貪念而
    犯，所得金額僅1萬餘元，尚無特別惡性或係對刑罰反應力
    薄弱而有加重刑度之必要，參酌司法院大法官會議釋字第77
    5 號解釋意旨，故不依刑法第47條第1項規定加重其刑。
六、撤銷改判及科刑理由
　　原審以被告犯罪事證明確據以論罪科刑，固非無見，惟依釋
    字第775 號解釋意旨，本件雖成立累犯，不應加重其刑，已
    經本院說明如上，原審未慮及此，逕適用刑法第47條第1項
    規定對被告加重其刑，亦未說明理由，自有未合，被告據此
    上訴指摘原審量刑過重，為有理由，自應由本院將原判決關
    於被告李國桐部分撤銷改判。爰審酌被告品行，明知債務人
    之友人所交付之系爭信用卡係來歷不明之贓物，僅為一己之
    利，即予收受犯本案贓物罪，並冒名使用以詐取不法利益，
    除侵害他人之財產法益，並影響真正信用卡持卡人之金融信
    譽，亦不利於金融交易市場機制之合理運轉，所為應予非難
    ，且被告於原審坦認犯行，上訴本院後又加以否認及推卸予
    共犯之犯後態度，難認係真心悔悟，惟考量本件盜刷之金額
    僅約1萬8千元，又係居於犯罪主導地位，兼衡被告之素行、
    犯罪動機、目的、手段，被告李國桐於原審自述其國小畢業
    、經濟狀況勉持，迄今未與告訴人達成和解以賠償其等之損
    失等一切情狀，量處如主文第2項所示之刑，並諭知易科罰
    金之折算標準。復考量刑法第51條數罪併罰定執行刑之立法
    方式係採限制加重原則，及其犯罪時間集中在108 年4 月間
    ，犯罪手法雷同、侵害同種法益等情，合併定其應執行刑及
    諭知易科罰金之折算標準。
七、沒收
　　被告於本案所詐得之不法利益共計18,010元，且冒用系爭信
    卡之利益均由被告收受，業經其於原審供承明確（原審卷第
    213 頁），迄今亦尚未歸還告訴人國泰世華商業銀行，爰依
    刑法第38條之1第1項前段、第3項規定宣告沒收，於全部或
    一部不能沒收時，追徵其價額。另被告所收受之贓物即系爭
    信用卡1 張，並未扣案，共犯紀硯文於原審供稱已丟棄（原
    審卷第213 頁），衡酌卡片經掛失止付失其效用，顯欠缺刑
    法上重要性，為免日後執行困難，故不宣告沒收，併敘明之
    。
據上論斷，應依刑事訴訟法第369條第1項、第364條、第299 條
第1項前段、第300 條，刑法第28條、第349 條第1 項、第339 
條第2 項、第339 條之1 第2 項、第1 項、第55條、第41條第1 
項前段、第51條第6 款、第38條之1 第1 項前段、第3 項，刑法
施行法第1 條之1 第1 項，判決如主文。
本案經檢察官吳文正提起公訴，檢察官翁珮嫻到庭執行職務。
中　　華　　民　　國　　110 　年　　4 　　月　　14　　日
                  刑事第七庭　審判長法　官　孫惠琳
　　　　　　　　　　　　　　　　　　法　官　張育彰
　　　　　　　　　　　　　　　　　　法　官　連雅婷
以上正本證明與原本無異。
不得上訴。
                                    書記官  謝秀青
中　　華　　民　　國　　110 　年　　4 　　月　　14　　日
附錄：本案論罪科刑法條全文　　　　　　　　　　　　　　　
中華民國刑法第349條
（普通贓物罪）
收受、搬運、寄藏、故買贓物或媒介者，處5年以下有期徒刑、
拘役或科或併科50萬元以下罰金。
因贓物變得之財物，以贓物論。

中華民國刑法第339條之1
（違法由收費設備取得他人之物之處罰）
意圖為自己或第三人不法之所有，以不正方法由收費設備取得他
人之物者，處1年以下有期徒刑、拘役或10萬元以下罰金。
以前項方法得財產上不法之利益或使第三人得之者，亦同。
前二項之未遂犯罰之。

中華民國刑法第339條
（普通詐欺罪）
意圖為自己或第三人不法之所有，以詐術使人將本人或第三人之
物交付者，處5年以下有期徒刑、拘役或科或併科50萬元以下罰
金。
以前項方法得財產上不法之利益或使第三人得之者，亦同。
前二項之未遂犯罰之。

附表：
編號   交易時間  交易商品 交易金額 (新臺幣）           交易商店   備註 1 108 年4 月22日4 時38 分 遊戲點數 1,010 元 新北市○○區○○街00○00號之統一超商佑容門市 小額消費免簽名 2 108 年4 月22日4 時43分 悠遊卡加值 1,000 元 某特約商店 自動儲值 3 108 年4 月22日4時45分 悠遊卡加值 1,000 元 某特約商店 自動儲值 4 108 年4 月22日4時48分 遊戲點數 2,000 元 新北市○○區○○街000 ○000 號之全家便利商店中和華福店 小額消費免簽名 5 108 年4 月22日10時33分 遊戲點數 1,000 元 新北市○○區○○街000 巷0號1 樓之全家便利商店樹林俊霖店 小額消費免簽名 6 108 年4 月22日10時34分 遊戲點數 1,000 元 新北市○○區○○街000 巷0號1 樓之全家便利商店樹林俊霖店 小額消費免簽名 7 108 年4 月22日10時42分 遊戲點數 1,000 元 新北市○○區○○街000 號之全家便利商店樹林俊英店 小額消費免簽名 8 108 年4 月22日10時42分 遊戲點數 1,000 元 新北市○○區○○街000 號之全家便利商店樹林俊英店 小額消費免簽名 9 108 年4 月22日11時58分 遊戲點數 2,000 元 新北市○○區○○街000 號之全家便利商店樹林俊英店 小額消費免簽名 10 108 年4 月22日13時4 分 遊戲點數 3,000 元 新北市○○區○○街000 號1樓之全家便利商店樹林俊興店 小額消費免簽名 11 108 年4 月22日13時11分 遊戲點數 2,000 元 新北市○○區○○路000 號1樓之全家便利商店樹林大安店 小額消費免簽名 12 108 年4 月22日13時47分 遊戲點數 2,000 元 新北市○○區○○路000 號1樓之全家便利商店新莊維新店 小額消費免簽名 持陳彥汀所申辦之國泰世華商業銀行卡號0000000000000000號信用卡所詐得之不法利益共計新臺幣18,010元